臺灣板橋地方法院刑事判決　　　　　　　95年度易字第1114號
公　訴　人　臺灣板橋地方法院檢察署檢察官
被　　　告　丙○○
　　　　　　丁○○
　　　　　　戊○○
共　　　同
選任辯護人　林明康律師
上列被告因竊佔案件，經檢察官提起公訴（九十五年度偵字第一
三四○八號），判決如下：
    主  文
本件免訴。
    理  由
一、本件公訴意旨略以：被告丙○○、戊○○、丁○○及劉清政
    （劉清政業已死亡，經檢察官另為不起訴處分），共同意圖
    為自己不法之利益，自民國九十年間起，竊佔告訴人己○○
    位於臺北縣土城市○○○段石壁寮小段四十八之一、九十之
    三、九十一、九十三、九十三之一、九十七之一、九十七之
    二、一○四、一○四之一、一○四之二、一○四之三、一○
    四之四、一○四之五、一一七、一一七之一、一二○、一二
    一、一二五、一二五之二、一七三之一之土地，搭建房屋，
    種植農作物，經告訴人己○○請求其等返還土地，均遭拒絕
    ，因認被告等均涉犯刑法第三百二十條第二項之竊佔罪嫌等
    語。
二、公訴人認被告丙○○、戊○○、丁○○涉有上開竊佔罪嫌，
    無非係以告訴人之指訴、被告三人之供述、土地所有權狀、
    臺北縣政府九十年九月十九日九十北府農山字第三四四三四
    五號函、九十五年四月十一日北府農山字第○九五○一四三
    九三二號函及照片十張，資為論據。訊據被告丙○○、戊○○、丁○○固均坦承居住在門牌號碼為臺北縣土城市○○路
    一一二號之房屋，並在附近土地種植農作物之事實，惟均堅
    決否認有何竊佔犯行，同詞辯稱：伊等兄弟三人自民國五十
    幾年間從新竹北上到此地，向地主鄭克培承租土地種植農作
    物以維生，本案土地上的房屋本來就存在，是證人甲○○的
    伯父興建的，不是伊等搭建的，且農作物種植之面積，因該
    處水源減少，而日漸縮減等語。
三、經查：
  (一)案件時效已完成者，應諭知免訴之判決，刑事訴訟法第三百
    零二條第二款定有明文。又追訴權之時效，如依法律之規定
    ，偵查、起訴或審判之程序，不能開始或繼續時，停止其進
    行；前項時效停止，自停止原因消滅之日起，與停止前已經
    過之期間，一併計算，停止原因繼續存在之期間，如達於刑
    法第八十條第一項各款所定期間四分之一者，其停止原因視
    為消滅，刑法第八十三條亦定有明文。次按行為後法律有變
    更者，適用行為時之法律，但行為後之法律有利於行為人者
    ，適用最有利於行為人之法律，為九十五年七月一日修正施
    行之刑法第二條第一項所明定。修正前刑法第八十條第一項
    規定：「追訴權，因左列期間內不行使而消滅：一死刑、無
    期徒刑或十年以上有期徒刑者，二十年。二三年以上十年未
    滿有期徒刑者，十年。三一年以上三年未滿有期徒刑者，五
    年。四一年未滿有期徒刑者，三年。五拘役或罰金者，一年
    。」；修正後刑法第八十條第一項規定：「追訴權，因下列
    期間內未起訴而消滅：一犯最重本刑為死刑、無期徒刑或十
    年以上有期徒刑之罪者，三十年。二犯最重本刑為三年以上
    十年未滿有期徒刑之罪者，二十年。三犯最重本刑為一年以
    上三年未滿有期徒刑之罪者，十年。四犯最重本刑為一年未
    滿有期徒刑、拘役或罰金之罪者，五年。」，修正後刑法第
    八十條第一項關於追訴權時效之期間，較修正前刑法所定時
    效期間較長，亦即行為人遭追訴之期限較久，自較不利於行
    為人，是本案關於追訴權時效，應適用修正前刑法第八十條
    之規定。而刑法第三百二十條第二項之竊佔罪，法定刑為五
    年以下有期徒刑、拘役或五百元以下罰金，依修正前刑法第
    八十條第一項第二款規定，追訴權時效為十年，其追訴權因
    十年間不行使而消滅。
  (二)上開地號土地（下稱系爭土地）原係告訴人己○○之父鄭克
    培所有，後因鄭克培過世，乃由己○○等人繼承之事實，業
    據告訴人指訴明確，復有系爭土地之土地謄本各一份附卷可
    稽。被告三人所居住座落在系爭土地範圍內之房屋，門牌號
    碼為臺北縣土城市○○路一一二號乙節，經被告三人陳明在
    卷，復據證人即被告等之鄰居甲○○於本院審理時結證明確
    。又上開房屋門牌號碼原為臺北縣土城鄉○○路七十五號，
    於民國六十四年六月間改編為臺北縣土城市○○路一一二號
    ，被告丙○○之戶籍係於五十四年一月六日遷入上址，被告
    丁○○、戊○○之戶籍則於五十二年一月二十一日遷入上址
    等情，有臺北縣土城市戶政事務所九十六年一月二十四日北
    縣土戶字第○九六○○○○五九八號函暨戶籍謄本、遷出遷
    入申請書一份在卷可憑（見本院卷）。再者，關於上開房屋
    興建之時間及被告三人最初居住在該房屋之時間，據證人甲○○於本院審理結證稱：伊祖父開始就住在土城市○○路一
    一四號，伊一出生亦居住在此處，幫老闆鄭克培巡山、種茶
    。伊住在被告他們隔壁，所以認識被告三人，他們住的地方
    是伊伯父住的地方，伯父搬走後，被告就來此處居住，伊懂
    事的時候被告三人就已經來了。土城市○○路一一二號的房
    子已經蓋很久，之前有颱風，屋頂被吹掉，所以重蓋屋頂，
    但是牆壁都是以前留下來的等語甚詳，是以對照證人甲○○
    之證詞及上開被告三人之戶籍謄本與遷出遷入申請書，可徵
    被告三人辯稱其等自五十餘年間即開始居住在上開房屋，種
    植農作物以維生等語，應堪採信。又觀諸卷附現場照片，被
    告等居住之房屋為磚造平房，牆面外觀相當老舊，屋頂則為
    鐵皮屋頂等情，核與證人甲○○證稱上開房屋已經蓋很久，
    之前有颱風，屋頂被吹掉，所以重蓋屋頂，但是牆壁都是以
    前留下來的等情相符，足見上開房屋自被告三人居住後，雖
    曾翻修屋頂，但並無擴建、增建之情形。
  (三)又關於被告等種植農作物之情形，證人即告訴人己○○於本
    院審理時結證稱：伊無法確定被告等使用的地方是哪個地方
    等語，另參以檢察官所舉臺北縣政府九十年九月十九日九十
    北府農山字第三四四三四五號函及九十五年四月十一日北府
    農山字第○九五○一四三九三二號函，均係記載告訴人陳情
    之內容，則證人即告訴人之證詞及上開臺北縣政府函文均不
    能積極證明被告三人種植上開農作物之範圍有擴增之情形，
    自不能據為被告三人不利之認定。
  (四)按竊佔罪係屬即成犯，於竊佔行為完成時犯罪行為即成立，
    以後之繼續佔用乃狀態之繼續，而非行為之繼續（最高法院
    六十六年台上字第三一一八號判例意旨參照）。是關於追訴
    權時效之起算，仍應以最初竊佔行為完成時為準。則本案公
    訴人起訴被告三人之行為如成立竊佔罪，其追訴權時效，依
    修正前刑法第八十條第一項第二款規定，應自被告等五十餘
    年間起竊佔系爭土地時起算十年，且其追訴權時效又無停止
    進行之情形，揆諸上揭說明，本件追訴權時效業已完成，依
    法應諭知免訴之判決。
據上論斷，應依刑事訴訟法第三百零二條第二款，判決如主文。
本案經檢察官乙○○到庭執行職務。
中　華　民　國   九十六 　年　　 四　 　月　　十八　　日
                  刑事第十庭  審判長法　官  樊季康
                                    法  官  劉元斐
                                    法  官  張筱琪
以上正本證明與原本無異
如不服本判決應於送達後十日內向本院提出上訴狀
                                    書記官　廖舜宜
中　華　民　國   九十六 　年　　 四　 　月　　十八　　日
